---
---
---

## Instalação de Pacotes

```{r}
# Carregar pacotes
library(tidyverse)
library(GGally)
library(corrplot)
library(gridExtra)
```

## 1. Carregamento e Preparação dos Dados base 2023

```{r}
# 1. Carregamento e Preparação dos Dados 
# Carregar os dados
cod_data <- read.csv("C:/Users/Inteli/Downloads/EPA-PONDERADA/2023.csv")

# Exibir as primeiras linhas do data frame
head(cod_data, 10)
```

## c) Verificação da estrutura dos dados

```{r}
# Verificando a estrutura dos dados
str(cod_data)

```

## 2. Resumo Estatístico e Descrição dos Dados

```{r}
# Resumo estatístico das variáveis numéricas
summary(cod_data,20)

```

Descrição clara das variáveis no dataset:

-   **data**: Data da transação.
-   **cod_vendedor**: Código do vendedor.
-   **cod_loja**: Código da loja onde ocorreu a venda.
-   **cod_transacao**: Código único da transação.
-   **quantidade**: Quantidade de produtos vendidos.
-   **cod_prod**: Código do produto.
-   **preco**: Preço do produto.

## 3. Análise Univariada

```{r}
# Histograma da variável 'quantidade'
hist(cod_data$quantidade,
     main = "Distribuição de Quantidade de Produtos Vendidos", 
     xlab = "Quantidade",  # Rótulo do eixo X
     ylab = "Frequência",  # Rótulo do eixo Y
     col = "blue",  # Cor das barras
     border = "white")  # Cor das bordas das barras

# Histograma da variável 'preco'
hist(cod_data$preco,
     main = "Distribuição de Preços dos Produtos",  
     xlab = "Preço",  # Rótulo do eixo X
     ylab = "Frequência",  # Rótulo do eixo Y
     col = "green",  # Cor das barras
     border = "white")  # Cor das bordas das barras

# Boxplot da variável 'preco'
boxplot(cod_data$preco,
        main = "Preços dos Produtos",  # Título do gráfico
        ylab = "Preço",  # Rótulo do eixo Y
        col = "orange",  # Cor do boxplot
        border = "darkblue",  # Cor da borda do boxplot
        notch = TRUE)  # Adiciona uma entalhe para indicar o intervalo de confiança da mediana



```

## b) Identificação de outliers

```{r}
# Função para identificar outliers usando a regra do IQR
identifica_outliers <- function(x) {
  Q1 <- quantile(x, 0.25)
  Q3 <- quantile(x, 0.75)
  IQR <- Q3 - Q1
  lower_bound <- Q1 - 1.5 * IQR
  upper_bound <- Q3 + 1.5 * IQR
  outliers <- x[x < lower_bound | x > upper_bound]
  return(outliers)
}

# Identificação de outliers para a variável 'preco'
outliers_preco <- identifica_outliers(cod_data$preco)
print("Outliers identificados na variável 'preco':")
print(outliers_preco)

# Boxplot para 'preco'
boxplot(cod_data$preco, 
        main = "Preço do produto", 
        ylab = "Preço do produto", 
        col = "lightblue", 
        border = "darkblue", 
        outline = TRUE)  # Exibe outliers

# Identificação de outliers para a variável 'quantidade'
outliers_quantidade <- identifica_outliers(cod_data$quantidade)
print("Outliers identificados na variável 'quantidade':")
print(outliers_quantidade)

# Boxplot para 'quantidade'
boxplot(cod_data$quantidade, 
        main = " Quantidade ", 
        ylab = "Quantidade", 
        col = "lightblue", 
        border = "darkblue", 
        outline = TRUE)  # Exibe outliers




```

## 4. Análise Bivariada

```{r}

set.seed(123)  # Para reprodutibilidade
sample_size <- floor(0.1 * nrow(cod_data))  # Tamanho da amostra (10% dos dados)
sample_indices <- sample(seq_len(nrow(cod_data)), size = sample_size)  # Índices da amostra
cod_data_sample <- cod_data[sample_indices, ]  # Criando o dataframe amostrado

# Scatter plot entre 'preco' e 'quantidade' com a amostra
plot(cod_data_sample$preco, 
     cod_data_sample$quantidade, 
     main = "Relação entre Preço e Quantidade Vendida (Amostra)", 
     xlab = "Preço", 
     ylab = "Quantidade Vendida", 
     col = "blue", 
     pch = 16,  # Forma dos pontos
     cex = 1.3)  # Tamanho dos pontos

# Adicionando uma linha de tendência
abline(lm(cod_data_sample$quantidade ~ cod_data_sample$preco), col = "red", lwd = 2)

```

## b) Análise de correlação

```{r}
# Matriz de correlação
cor_matrix <- cor(cod_data[, c("quantidade", "preco")])
cor_matrix

# Visualização da correlação
library(corrplot)
corrplot(cor_matrix, method = "circle")

```

## 5. Análise Multivariada

## a) Análise de Componentes Principais (PCA)

## Implementação de PCA:

```{r}
set.seed(100)  # Para reprodutibilidade
sample_size <- floor(0.1 * nrow(cod_data))  # Tamanho da amostra (10% dos dados)
sample_indices <- sample(seq_len(nrow(cod_data)), size = sample_size)  # Índices da amostra
df_sample <- cod_data[sample_indices, ]  # Criando o dataframe amostrado
pca_result <- prcomp(df_sample[, c("quantidade", "preco")], scale. = TRUE)
summary(pca_result)




```

```{r}
biplot(pca_result, scale = 0, 
       main = "Biplot dos Componentes Principais", 
       xlab = "Componente Principal 1", 
       ylab = "Componente Principal 2", 
       col = c("red", "blue"))

```

## 6. Conclusão e Discussão

## a) Sumário das descobertas

Um sumário das principais descobertas:

-   A variável **preco** mostrou-se mais dispersa, com alguns outliers significativos.
-   A correlação entre **quantidade** e **preco** foi moderada.
-   O PCA revelou que a maior parte da variância é explicada pelo primeiro componente.

## b) Discussão sobre limitações e possíveis melhorias

Limitações e melhorias:

-   A análise foi limitada à variáveis numéricas, sem considerar outras variáveis categóricas.
-   Sugere-se a aplicação de técnicas de clustering ou regressão para análises futuras.

## Conclusão

A análise dos dados revelou várias informações importantes sobre o comportamento de vendas e preços dos produtos no período examinado.

1.  **Distribuição de Quantidade e Preços**: As distribuições de quantidade e preços dos produtos mostram padrões distintos. A maioria dos produtos tem preços concentrados em uma faixa específica, enquanto as quantidades vendidas variam amplamente, sugerindo uma possível segmentação de mercado onde produtos com preços semelhantes possuem diferentes níveis de demanda.

2.  **Outliers**: A presença de outliers, especialmente nos preços dos produtos, indica que alguns produtos são significativamente mais caros que outros. Esses outliers podem representar produtos premium ou itens de nicho que precisam ser analisados separadamente para entender seu impacto nas vendas gerais.

3.  **Correlação entre Variáveis**: A análise de correlação revelou relações importantes entre as variáveis, como a correlação moderada entre a quantidade vendida e o preço do produto. Isso pode indicar que, em algumas categorias, um aumento no preço está associado a uma diminuição na quantidade vendida, sugerindo uma sensibilidade ao preço.

4.  **Componentes Principais (PCA)**: A Análise de Componentes Principais permitiu identificar os fatores mais influentes que explicam a variabilidade nos dados. Isso é útil para reduzir a dimensionalidade e focar nas variáveis mais significativas para futuras análises.

## Limitações e Melhorias Futuras

A análise realizada tem algumas limitações, como a falta de informações contextuais adicionais (por exemplo, promoções, sazonalidade, ou características demográficas) que poderiam influenciar os padrões de vendas e preços. Além disso, uma análise temporal mais detalhada poderia revelar tendências sazonais ou de longo prazo que não foram capturadas nesta análise estática.

Para futuras análises, seria interessante: - **Incluir variáveis adicionais** como dados demográficos, datas de promoções e categorias de produtos para uma análise mais rica. - **Aplicar técnicas de segmentação de mercado** para entender melhor os diferentes comportamentos dos consumidores em relação aos preços. - **Realizar análises temporais** para identificar sazonalidades ou padrões ao longo do tempo.

Essas melhorias podem fornecer insights ainda mais profundos e direcionar estratégias mais eficazes de vendas e marketing.

```{r}
# 1. Carregamento e Preparação dos Dados 
# Carregar os dados
store_data <- read.csv("C:/Users/Inteli/Downloads/EPA-PONDERADA/store_final.csv")

# Exibir as primeiras linhas do data frame
head(store_data)

```

```{r}
# 2. Verificação da Estrutura dos Dados 
str(store_data)

```

```{r}
# Resumo Estatístico e Descrição dos Dados
summary(store_data)


```

## Esta função retorna um resumo estatístico de cada variável no conjunto de dados, incluindo medidas como média, mediana, quartis, etc.

# 2.2 Descrição das Variáveis

# Descrição das variáveis no conjunto de dados:

##nome_loja: Nome da loja.

##regiao: Região onde a loja está localizada.

##diretoria: Diretoria ou área administrativa.

##data_inauguracao: Data de inauguração da loja.

```{r}
# Converter a variável data_inauguracao para o formato Date
store_data$data_inauguracao <- as.Date(store_data$data_inauguracao, format = "%d/%m/%Y")

# Agrupar as datas de inauguração por mês e contar a frequência
freq_data <- store_data %>%
  mutate(mes_ano = format(data_inauguracao, "%y")) %>%  # Extrair o mês
  group_by(mes_ano) %>%
  summarise(frequencia = n())

# Converter a coluna "mes_ano" para numérico para facilitar a correlação
freq_data$mes_ano <- as.numeric(freq_data$mes_ano)


```

```{r}
# Calcular a correlação entre o mês e a frequência
correlation <- cor(freq_data$mes_ano, freq_data$frequencia)
print(paste("Correlação entre mês e frequência: ", correlation))


```

```{r}
# Criar um gráfico de barras com a biblioteca graphics
barplot(freq_data$frequencia, 
        names.arg = freq_data$mes_ano,  # Adicionar os nomes dos meses no eixo x
        main = "Frequência de Inaugurações por Mês",
        xlab = "Ano",
        ylab = "Frequência",
        col = "blue",
        border = "black")




```

```{r}
# Carregar pacotes necessários
library(ggplot2)
library(lubridate)

# Converter a data de inauguração para formato de fator se necessário
store_data <- store_data %>%
  mutate(data_inauguracao = as.Date(data_inauguracao))

# Criar o boxplot
ggplot(store_data, aes(x = regiao, y = data_inauguracao, color = regiao)) +
  geom_boxplot() +
  theme_minimal() +
  labs(title = "Relação entre Regiões e Datas de Inauguração", x = "Região", y = "Data de Inauguração") +
  theme(axis.text.x = element_text(angle = 45, hjust = 1),  # Inclinar o texto do eixo X
        legend.position = "bottom",                        # Mover a legenda para baixo
        legend.text = element_text(size = 8))              # Ajustar o tamanho do texto da legenda


```

```{r}

# Carregar as bibliotecas necessárias
library(dplyr)

# Carregar o arquivo CSV
data <- read.csv("C:/Users/Inteli/Downloads/EPA-PONDERADA/store_final.csv")

# Converter a coluna 'data_inauguracao' para formato de data
data$data_inauguracao <- as.Date(data$data_inauguracao, format="%d/%m/%Y")

# Codificar a coluna 'regiao' em valores numéricos
data$regiao_encoded <- as.numeric(factor(data$regiao))

# Calcular o número de dias desde a primeira data de inauguração
reference_date <- min(data$data_inauguracao)
data$dias_desde_inauguracao <- as.numeric(difftime(data$data_inauguracao, reference_date, units="days"))

# Criar a matriz de correlação
correlation_matrix <- cor(data[, c("regiao_encoded", "dias_desde_inauguracao")])

# Exibir a matriz de correlação
print(correlation_matrix)




```

```{r}
# Instalar a biblioteca corrplot, caso ainda não tenha instalada
if (!require(corrplot)) {
  install.packages("corrplot")
}

# Carregar a biblioteca
library(corrplot)

# Criar a matriz de correlação
correlation_matrix <- cor(data[, c("regiao_encoded", "dias_desde_inauguracao")])

# Gerar o gráfico da matriz de correlação em formato de setores
corrplot(correlation_matrix, 
         method = "pie",          # Usar setores para representar a correlação
         type = "lower",          # Mostrar apenas a metade inferior
         title = "Matriz de Correlação em Setores", # Título do gráfico
         tl.col = "black",        # Cor do texto das labels
         tl.srt = 45)             # Rotação das labels

```

```{r}
# Verificar quais colunas são numéricas
numeric_columns <- sapply(store_data, is.numeric)
numeric_columns

# Verificar se há valores ausentes nas variáveis numéricas
summary(store_data[, numeric_columns])

```

# 6. Conclusão e Discussão

# 6.1 Sumário das Descobertas

# Principais descobertas:

# A análise revelou a distribuição e as relações entre as datas de inauguração das lojas,

# regiões e outras variáveis.

# Outliers: Foram identificados possíveis outliers nas datas de inauguração.

# 6.2 Discussão sobre Limitações e Possíveis Melhorias

# Limitações:

# A análise é limitada pela natureza categórica da maioria das variáveis,

# o que torna algumas técnicas estatísticas avançadas menos aplicáveis.

# Melhorias:

# Análises futuras poderiam incluir variáveis adicionais ou explorar previsões de

# séries temporais com base nas datas de inauguração.
